臺灣板橋地方法院刑事判決　　　　　　　　　　　　　九十年度訴字第一九七四號
　　公　訴　人　臺灣板橋地方法院檢察署檢察官
　　被　　　告　甲○○
　　指定辯護人　本院公設辯護人乙○○
右列被告因殺人未遂案件，經檢察官提起公訴（九十年度偵字第一七七六一號），本
院判決如左：
    主  文
甲○○無罪，令入相當處所，施以監護年。
    理  由
一、公訴意旨略以：被告甲○○因認其妹婿即告訴人丙○○曾對其出言不遜，心生不
    滿，竟於民國（下同）九十年十月十七日二十時許，由自宅攜帶菜刀一把至告訴
    人所設位於臺北縣三峽鎮○○路與民生街口之攤位處，見告訴人正於該路口與他
    人聊天，即基於殺人犯意，先步行至告訴人身後，再持預藏之上開菜刀朝告訴人
    背部砍殺，造成告訴人背部撕裂傷（傷口長15公分×1公分×0.5公分），告訴人
    驚覺遭人砍傷並起身回頭查看，被告又接續朝告訴人左前胸砍殺，造成告訴人左
    前胸撕裂傷併胸大肌斷裂（傷口長20公分×2公分×1公分），進而再朝告訴人頭
    部揮砍，雖經告訴人以左手抵擋而未砍中頭部，惟仍造成告訴人左手背撕裂傷（
    5公分×2公分）併第一至第五指伸指肌腱、橈側伸腕長短肌腱及伸拇指肌腱斷裂
    八條，告訴人見情況危急隨即逃離現場，被告又持菜刀在後方追趕，迨追至文化
    路六五巷巷口始停下，告訴人見被告未繼續追趕，即躲入附近商店，並請求旁人
    報警協助送醫急救，因認被告涉犯刑法第二百七十一條第二項、第一項之殺人未
    遂罪嫌云云。
二、按心神喪失人之行為，不罰，刑法第十九條第一項定有明文；又行為不罰者，應
    諭知無罪之判決，刑事訴訟法第三百零一條亦定有明文。
三、訊據被告甲○○對於其持菜刀殺害告訴人未遂等情，固坦承不諱，惟辯稱：當時
    僅有砍殺告訴人背部及手臂二刀，並未砍殺告訴人胸部云云，經查：前揭被告持
    菜刀殺害告訴人未遂之事實，業據告訴人指訴綦詳，並有卷附診斷證明書一紙、
    病歷摘要影本一份及扣案菜刀一把可資佐證，且被告確有持菜刀朝告訴人左前胸
    砍殺，造成告訴人左前胸撕裂傷併胸大肌斷裂（傷口長20公分×2公分×1公分）
    一節，迭據告訴人於警訊、偵查及本院調查時一致指明無訛，核與卷附診斷證明
    書及病歷摘要記載內容相符，且被告於警訊時即已供承其有砍殺告訴人胸部等語
    （參見偵查卷第四頁背面），斯時較諸偵、審更為接近案發時間，其當時供述內
    容自應較與事實相符，是被告上開辯解，無非事後圖卸推託之詞，要無足採，本
    件事證已臻明確，被告犯行洵堪認定。次查：被告患有「精神分裂病」，業據其
    提出重大傷病卡影本一紙附卷足憑，嗣經本院依職權函請國立臺灣大學醫學院附
    設醫院就被告於實施本案犯罪行為時之精神狀態是否正常一節，施以精神鑑定結
    果，亦認被告自八十六年間開始出現幻聽、幻視、被害妄想、關係意念等活性精
    神症狀，因現實感嚴重受損，無法辨別、抵抗精神症狀之宰制，而影響情緒，導
    致自傷、傷人行為之發生，本案案發行為時，被告對傷人行為導致違犯法條之知
    曉有困難，復無法抵抗、控制其由幻覺、妄想等精神症狀所致之衝動行為，其精
    神狀態已達心神喪失程度，有該醫院九十一年三月二十一日（九十一）校附醫精
    字第九一００００四四０三號函暨精神鑑定報告書一份附卷可稽，足見被告於本
    件犯罪行為當時之精神狀態確已達心神喪失程度，其為心神喪失之人至明，依首
    揭意旨，被告之行為不罰，自應諭知無罪之判決。
四、末審酌前揭精神鑑定報告書意旨，本件被告出現幻聽、幻視、被害妄想、關係意
    念等活性精神症狀，已有多年之久，迄本件案發時止，仍因現實感嚴重受損，無
    法辨別、抵抗精神症狀之宰制，而影響情緒，導致自傷、傷人行為之發生，從而
    ，自堪認被告係對社會具有高度危險性之精神病患，為顧及被告利益及避免對社
    會治安造成影響，殊有施以監護治療之必要，爰依刑事訴訟法第三百零一條第二
    項、刑法第八十七條第一項、第三項之規定，併予宣告令入相當處所，施以監護
    三年，期檢察官依保安處分執行法第四十六條、第四十七條規定送往精神病醫院
    或其他醫療、慈善團體等適當處所，予以適當治療及監視其行動，以玆矯正，俾
    維公安，並啟其新生。
五、前揭精神鑑定報告書雖記載被告目前仍有幻聽、妄想等精神症狀，其情緒、行為
    亦因而受影響，而達於心神喪失之程度云云，惟本案於本院調查及審理時，被告
    均得以明確瞭解本院訊問內容之真意，並均能針對訊問內容詳為供述，甚且更能
    提出適切之關鍵辯解（以上參見本院審理卷歷次訊問筆錄及審判筆錄），足見被
    告於本院審理時，對於外界事務，並非全然缺乏知覺、理念及判斷作用，亦非全
    然無自由決定意思並依其決定而為行為之能力，殊難認其目前精神狀態仍處於心
    神喪失程度，本院爰不採信上開精神鑑定報告書之此部分結論，亦不依刑事訴訟
    法第二百九十四條第一項規定停止審判，附此敘明。
據上論斷，應依刑事訴訟法第三百零一條第一項、第二項，刑法第十九條第一項、第
八十七條第一項、第三項，判決如主文。
本案經檢察官楊四猛到庭執行職務。
中      華      民      國      九十一      年     四     月    二十六  日
            臺灣板橋地方法院刑事第二庭
                                            法  官  王  屏  夏
右正本證明與原本無異。
如不服本判決，應於判決送達後十日內向本院提出上訴狀。
                                            書記官  楊  璧  華
中      華      民      國      九十一      年     四     月    二十六  日
